【裁判字號】    88,上訴,2399
【裁判日期】    890222
【裁判案由】    偽造文書等
【裁判全文】
臺灣高等法院臺中分院刑事判決          民國八十八年度上訴字第二三九九號
    上  訴  人
    即  自訴人  戊○○
    代  理  人  甲○○
    被      告  丙○○○
    被      告  乙○○
    共      同
    選任辯護人  陳武璋
右上訴人因被告等偽造文書等案件，不服台灣台中地方法院中華民國八十八年九月三
十日第一審判決（民國八十八年度自字第二○號），提起上訴，本院判決如左：
    主      文
原判決撤銷。
丙○○○、乙○○共同連續行使偽造私文書，足以生損害於他人，各處有期徒刑陸月
，均緩刑年。
    事      實
緣戊○○係簡藤與其前妻所生之女，丙○○○係戊○○之繼母，乙○○則係簡藤與丙○○○所生之子（即戊○○同父異母之弟）。丙○○○、乙○○母子二人平日與簡藤
同居一處，均明知簡藤於民國（下同）八十五年七月二十日腦神經病變經送醫後即陷
於昏迷不醒之無意識狀態，已無法再提領其在銀行之存款，詎丙○○○為期能獨得簡
藤之銀行存款，竟夥同乙○○基於概括之犯意，於同日（簡藤昏迷不醒後）持簡藤先
前委託丙○○○代為保管之印章一顆及台中市農會南屯分部六個月期（八十五年四月
十二日至同年十月十二日）金額分別為新台幣（下同）四百萬元四張、八十萬元二張
、二百萬元一張之定期存款存單（金額共一千九百六十萬元）及台中市第十一信用合
作社南屯分社七個月期（八十五年四月十二日至同年十一月十二日），金額分別為六
十萬元十張、四十萬元一張之定期存款存單（金額共為六百四十萬元），先後至台中
市農會南屯分部及台中市第十一信用合作社南屯分社，在上開定期存款存單上盜用簡
藤之印章表示中途解約，並持以行使，向該金融機關辦理解約手續後，將上開款項分
別轉存為上開金融機關丙○○○名義之定期存款存單，足以生損害於簡藤及戊○○等
人。案經戊○○向原審法院提起自訴。
    理      由
一、訊據被告丙○○○及乙○○等二人坦承於前開時間有至上開金融機關將被害人簡
    藤上開定期存款轉存為被告丙○○○名義之定期存單之事實不諱，惟矢口否認有
    行使偽造私文書之犯行，辯稱：被害人簡藤於上開時間腦神經病變發病之前即有
    交代要將上開款項轉存至被告丙○○○之帳戶，當時渠二人至台中市農會去辦理
    時，該農會承辦人員告知如提前解約會損失利息，等簡藤之病情緊急時始辦理即
    可，故渠二人始於簡藤之病情發作後去辦理云云。但查右開犯罪事實迭據自訴人
    戊○○指述綦詳，並有被害人簡藤之上開台中市農會南屯分部定期存款存單、定
    期存款收入傳票等影本各七張、定期存款明細清單二張及台中市第十一信用合作
    社南屯分社定期存款存單影本十一張等在卷可稽（見原審卷第三十三頁至第四十
    八頁及第七十二頁）。次查被害人簡藤之上開存款確於八十五年七月二十日辦理
    中途解約，亦有台中市農會八十八年二月十二日中市農信字第一二四號函及台中
    市第十一信用合作社八十八年六月一日中市十一信總字第○八一四號函等各一份
    附卷可按（見原審卷第三十二頁及第七十一頁）。第查被害人簡藤於八十五年七
    月二十日腦神經病變發病經送醫後即陷於昏迷不醒之狀態，直至八十六年三月十
    八日死亡為止，均未清醒，亦據被告乙○○自承在卷（見本院卷第二十八頁反面
    至第二十九頁），並有簡藤之病歷記錄影本十一張附卷可按（見原審卷第八十六
    頁至第九十六頁），被害人簡藤既已陷於昏迷不醒之狀態，自無法同意被告等二
    人將上開款項轉存至被告丙○○○之帳戶。至被告等二人雖辯稱被害人簡藤於發
    病之前即同意轉存云云，證人己○○及丁○○等二人亦附合其說，但查苟被害人
    簡藤於發病之前曾同意轉存，何以當時不立即辦理轉存之手續？且未預立遺囑或
    字據以資取人信實？且被告等二人逾今尚未能舉出於被害人簡藤發病之前曾至台
    中市農會辦理解約轉存而遭該農會承辦人員告知於簡藤病情緊急時再辦理之證據
    （見本院卷第二十九頁反面、第六十三頁及第六十九頁）。況證人丁○○、己○○等二人均係被告等二人之近親（均係被告丙○○○之子女，與被告乙○○分屬
    兄妹及同母異父之兄弟關係），於作證時不免有偏頗之詞，足證被告等二人上開
    所辯顯係飾卸之詞，不足採信，證人丁○○等二人上開所供為護之詞，亦不足
    取。又被告等二人擅自盜用被害人簡藤之印章提領上開存款，自足生損害於簡藤
    及戊○○等人。另被告等盜用上開印章辦理解約後持以轉存至被告丙○○○之定
    期存單上，顯已達於行使之程度甚明。是罪證明確，被告等二人之犯行均堪以認
    定。
二、核被告等二人所為係犯刑法第二百十六條、第二百十條之行使偽造私文書罪，其
    等盜用被害人簡藤之印章，係偽造私文書之部分行為，偽造私文書後持以行使，
    已為行使之高度行為吸收，均不另論罪。至其等先後二次犯行，犯罪構成要件相
    同，顯係基於概括犯意反覆為之，為連續犯，應依法論以一罪。另其等二人間具
    有犯意之聯絡及行為分擔，均為共同正犯。原審疏未詳予審究，遽為無罪之判決
    ，核有違誤。自訴人戊○○上訴意旨執此指摘原判決不當，非無理由，應由本院
    將原判決予以撤銷改判。爰審酌被告等二人犯罪之動機、目的、手段、所生危害
    及犯後後態度等一切情狀，各量處如主文第二項所示之刑。復查被告等二人均未
    曾受有期徒刑以上刑之宣告，有本院被告全國前案紀錄表足按，此次係因被害人
    簡藤突遭病重，一時心急致蹈法網，其等經此教訓，應知警惕，並無再犯之虞，
    本院認上開所宣告之刑，以暫不執行為適當，故併予宣告緩刑三年，以勵自新。
三、自訴意旨以被告等二人上開行為，另涉有刑法第三百三十九條第一項詐欺取財之
    罪嫌云云。按告訴乃論之罪，自訴人於第一審辯論終結前得撤回其自訴，刑事訴
    訟法第三百二十五條第一項定有明文。又三親等內姻親之間犯詐欺罪者，須告訴
    乃論，亦為刑法第三百四十三條準用同法第三百二十四條第二項所規定。查本件
    被告丙○○○與自訴人係屬一親等之姻親，被告乙○○與自訴人係屬二親等之姻
    親，是關於此詐欺取財罪部分均屬告訴乃論，茲據自訴人於第一審辯論終結前撤
    回自訴，有筆錄足按（見原審卷第一百零一頁反面），足此部分訴訟關係已消滅
    ，本院無法再為審判，併此明。
四、據上論斷，應依刑事訴訟法第三百六十九條第一項前段、第三百六十四條、第二
    百九十九條第一項前段，刑法第二十八條、第五十六條、第二百十六條、第二百
    十條、第七十四條第一款，判決如主文。
中      華      民      國    八十九     年      二       月   二十二   日
                                  臺灣高等法院臺中分院刑事第八庭
                                        審判長法  官  羅  得  村
                                              法  官  林  輝  煌
                                              法  官  劉  榮  服
右正本證明與原本無異。
如不服本判決應於收受送達後十日內向本院提出上訴書狀，其未述上訴之理由者並
得於提起上訴後十日內向本院補提理由書（均須按他造當事人之人數附繕本）。
                                              書記官  林  玉  惠
中      華      民      國    八十九     年      二       月   二十四   日
附錄條文：
刑法第二百十條：
偽造、變造私文書，足以生損害於公眾或他人者，處五年以下有期徒刑。
                                                                        Ｆ


司法院資訊處製作；財團法人民間司法改革基金會備份。
